臺灣高等法院刑事判決
上　訴　人
即　被　告　乙○○
指定辯護人　本院公設辯護人　甲○○
上列上訴人因違反槍砲彈藥刀械管制條例案件，不服臺灣桃園地
方法院95年訴字第536號，中華民國95年10月27日第一審判決（
起訴案號：臺灣桃園地方法院檢察署94年偵字第19396號、95年
偵字第1940號），提起上訴，本院判決如下：
    主  文
上訴駁回。
    事  實
一、乙○○明知可發射子彈具有殺傷力之改造手槍、子彈，分屬
    槍砲彈藥刀械管制條例第4 條第1 項第1 款、第2 款所列之
    槍砲、子彈，未經主管機關許可，不得持有。詎乙○○於民
    國（下同）93年2、3月間某日，在臺灣地區某不詳處所，向
    真實姓名年籍不詳之人取得可發射子彈具有殺傷力之仿WAL
    THER廠（原審誤載為WATHER，應予補正）PPK/ S型半自動手
    槍製造之改造手槍1支（含彈匣1個，槍枝管制編號00000000
    00號）、具有殺傷力之土造子彈4顆及不具殺傷力之子彈4顆
    ，並將上開槍彈攜回於桃園縣八德市○○路29 1 巷46號之
    工廠內藏放，而未經許可持有可發射子彈具有殺傷力之改造
    手槍、子彈。嗣因與乙○○有金錢糾紛之劉邦榔因施用毒品
    為警查獲後，向警供出其毒品來源為乙○○，經警查得乙○
    ○乃在另案通緝中，遂由劉邦榔於94年10月21日下午某時撥
    打電話予乙○○，向其佯稱購買毒品，乙○○因欲向劉邦榔
    索討積欠之金錢，假意應允，雙方約定在桃園縣中壢市五權
    里5鄰上三座屋48號附近碰面。乙○○乃將上開槍、彈藏放
    在其向其弟陳德財借用之車號1552 -DA號自用小客車之抽取
    式音響後方，再請不知情之陳德財（業經檢察官不起訴處分
    ）駕駛該車搭載其前往約定地點赴約。同日18時30分許，乙
    ○○由陳德財搭載抵達上開地點之際，為埋伏在場之警員葉
    程山等人當場逮捕帶回桃園縣政府警察局中壢分局（下稱中
    壢分局）偵辦，並將上開車輛駛回中壢分局大門口前。員警
    將乙○○二人帶回中壢分局二樓偵查隊辦公室偵訊，經得陳
    德財之同意，帶同陳德財搜索上開車輛，乙○○則留置在2
    樓等候，員警旋在上開車輛內抽取式音響後方起獲上開改造
    手槍1支、具殺傷力之土造子彈4顆（業經送鑑定時實際試射
    完竣滅失）、不具殺傷力之土造子彈4顆，在場之陳德財於
    起獲槍彈後，為警帶同前往2樓辦公室前，供出槍彈實為乙
    ○○所持有，始查悉上情。
二、案經中壢分局報請臺灣桃園地方法院檢察署檢察官偵查起訴
    。
    理  由
一、上訴人即被告乙○○固坦承警察於上開時地查扣上開改造之
    槍枝、子彈等情不諱，惟矢口否認有持有槍枝、子彈之犯行
    ，辯稱：上開槍枝、子彈係其弟陳德財所持有，伊於警詢、
    偵查中因欲讓其弟陳德財獲得交保釋放，始供承該槍彈為其
    所持有，然實際上伊並不知有該槍彈之存在云云。
二、經查：
  (一)被告持有上開槍、彈之事實，業據被告於警詢、檢察官訊問
    時迭次坦認不諱（見偵字第19396號卷第17頁至第19頁、第
    66頁、第67頁，偵字第1940號卷第83頁、第84頁，核退字第
    3130號卷第19頁至第21頁），核與其弟陳德財於警詢及檢察
    官偵訊中陳述槍彈係被告所持有一節相符（見偵字第1940號
    卷第39頁至第41頁、核退字第3130號卷第22頁、第23頁）明
    確，並有扣案之仿WALTHER廠PPK/S型半自動手槍製造之改造
    手槍1支（含彈匣1個、槍枝管制編號00000000 00號）、土
    造子彈8顆可憑（見偵字19396號卷第38頁）。而扣案之改造
    手槍1枝、子彈8顆經送鑑定結果：扣案之槍枝，認係仿WALT
    HER廠PPK/S型半自動手槍製造之槍枝換裝金屬槍管改造而成
    之改造手槍，雖欠缺保險鈕（即保險），惟不影響擊發子彈
    功能，可擊發適用子彈，認具殺傷力；扣案之改造子彈8顆
    ，認均係直徑約8.90 mm、長度16.8 8mm金屬彈殼及直徑8.
    26mm金屬彈頭組合而成之土造子彈，經實際試射鑑定結果，
    其中4顆認具殺傷力，餘4顆，無法擊發，認不具殺傷力，有
    內政部警政署刑事警察局94年11月4日刑鑑字第0940163 706
    號槍彈鑑定書、同局95年3月29日刑鑑字第0950040247號函
    各1份在卷可按（見偵字第19396號卷第68頁至第70頁、原審
    卷第43頁）。復經原審傳喚鑑定人姚景岳到庭具結證稱：伊
    從事槍枝殺傷力之鑑定已有9年多之經驗，扣案之槍枝雖撞
    針有些微之變形，仍不影響槍枝擊發功能等語（見原審卷第
    172頁、第173頁）。鑑定人姚景岳為學有專精之刑事專業鑑
    定人員，從事槍彈鑑定工作之經驗豐富，鑑定人鑑驗本件改
    造槍枝認具有殺傷力，子彈部分亦經鑑定機關依實際試射後
    ，確認其中4顆均具殺傷力。
  (二)又被告與劉邦榔間夙有金錢舊怨一情，為被告自承無訛（見
    偵字第19396號卷第17頁至第19頁、第66頁、第67頁，偵字
    第1940號卷第83頁、第84頁，核退字第3130號卷第19頁至第
    21頁），核與證人劉邦榔於警詢中陳述、檢察官訊問時證述
    相符（見偵字第1940號卷第2頁至第4頁，偵字第19396號卷
    第76頁、第77頁）。而本件係因劉邦榔配合警察查緝因案通
    緝之被告，而撥打電話邀約被告前往桃園縣中壢市五權里5
    鄰上三座屋48號附近見面，被告遂於同日18時30分許，由其
    弟陳德財駕駛車牌號碼1552－DA號自用小客車搭載抵達上開
    約定地點，於到場之際，遭埋伏在場之警員葉程山等人當場
    逮捕，嗣員警將上開車輛駛回中壢分局大門口前，經陳德財
    之同意搜索，在上開車內抽取式音響後方扣得上開改造槍枝
    1支、改造子彈8顆等情，業據證人即警員陳文智、至現場執
    行逮捕、搜索之警員葉程山、陳鵬勛、何國禎等人分別於檢
    察官訊問及原審審理時結證綦詳（見原審卷第148頁至第170
    頁），並有搜索扣押筆錄、搜索現場照片在卷可按（見偵字
    第1940號卷第50頁至第57頁），足證扣案之槍枝、子彈確係
    於被告因劉邦榔之邀約而往赴之際，在被告乘坐到場之車內
    所起出無訛。參以被告與劉邦榔前有金錢夙怨一情，已如前
    述，是被告即有其攜槍外出解決夙怨糾紛之動機。又衡諸扣
    案槍枝、子彈查獲之位置，係在車牌號碼1552－DA號自用小
    客車駕駛座與右前座中間面板抽取式音響後方，毋須工具即
    可迅速將之取出一情，業經警員葉程山、陳鵬勛、何國禎證
    述明確，並有卷附之搜索現場照片數幀在卷可稽（見原審卷
    第148頁至第169頁；偵字19396號卷第40頁至第43頁），足
    見本件槍彈藏放處，為抽取快、非固定之處所，亦與被告於
    警詢、偵查中所供因臨時接獲劉邦榔之電約而攜槍外出一節
    相符。
  (三)被告雖辯稱上開槍枝、子彈係其弟陳德財所持有，伊於警詢
    、偵查中因欲讓其弟陳德財獲得交保釋放，始與陳德財謀議
    ，由其供承該槍彈為其所持有，然實際上伊並不知有該槍彈
    之存在云云。然查，被告於94年10月22日陳德財經檢察官釋
    放前，即同日警詢、檢察官訊問時，固供承上開槍彈為其所
    持有，而其於94年10月22日陳德財經檢察官准予具保而釋放
    後，已無為求陳德財保釋而為不實供述之動機情狀存在，猶
    於94年11月15日、95年1月23日檢察官訊問時迭次坦認其持
    有上開槍彈等情不諱（見偵字第19396號卷第66頁、第67頁
    ，偵字第1940號卷第83頁、第84頁），可見其前開自白，並
    非出於保釋陳德財所為。況若被告係因迴護其弟陳德財而為
    上開供述，其豈有於本案起訴後，又翻異前詞，再將刑責悉
    數推諉至陳德財之理？是其上開於警詢、偵訊之供詞，並非
    出於迴護陳德財之詞，其所辯因欲讓其弟陳德財獲得交保釋
    放，始供承該槍為己所持有云云，自非可採。
  (四)且查，本件員警係在中壢分局大門口前搜索前開車輛，而取
    出扣案槍彈，搜索當時僅有陳德財在場，而被告當時則在該
    分局2樓偵查隊辦公室內候訊，陳德財於警察起出槍彈後，
    在前往2樓辦公室之途中，即向警供出上開槍、彈係被告所
    持有，證人陳德財於原審95年8月30日原審審理時證稱：「
    警察起出這些槍彈時，被告並不在場，在警察起出槍彈之當
    場，我就告訴警察槍彈之是被告的」（見原審卷第121頁）
    ；陳德財於95年10月13日原審審理時再度證稱：「在搜車時
    ，我沒有說槍彈是誰的，但是上2樓與乙○○接觸之前，我
    有說出槍彈是乙○○的」（見原審卷第171頁），核與在場
    執行搜索之員警何國禎於原審審理時證述：「陳德財是在查
    獲槍彈後要前往2樓辦公室的途中說出槍彈是乙○○的」等
    語相符（見原審卷第165頁），足見陳德財在起出槍彈之初
    始，即已向警供出槍彈為被告所持有，在此之前應無與被告
    有接觸、勾串之可能。再者，參諸被告就扣案槍枝之機械情
    狀，猶能具體詳述槍枝之撞針歪斜情狀（見偵字第1940 號
    卷第84頁），而扣案槍枝之撞針確屬歪斜一情，亦據實施鑑
    定之證人姚景岳於原審審理時當庭拆解鑑定明確，並經原審
    當庭勘驗無訛，復有槍枝拆解情況照片13幀附卷可稽（見原
    審卷第173頁、第177頁至第181頁），果被告非持有槍枝之
    人，豈能對槍枝細部機械情況如此清楚知悉？況且，衡諸常
    情，若被告僅係應陳德財之央求代擔刑責，且案發之前對於
    扣案槍彈全然毫無知悉，亦僅能概括自承槍枝為其所有云云
    ，何能細述槍枝機械情況？
  (五)證人陳德財雖於原審審理時具結證稱：扣案槍彈為伊所有，
    非被告所有，係因伊欲求保釋，始與被告謀議由被告稱扣案
    槍枝為被告所有云云（見原審卷第121頁），附和被告乙○
    ○所辯。惟據證人陳德財於該次審理證稱：扣案槍彈是小馬
    在94年9月底交給伊的，伊取得槍彈後即將槍彈藏放在車內
    音響後面，直至為警查獲時，被告仍不知扣案槍彈之事，伊
    於警察起獲槍彈時，即告訴警察槍彈係被告的，之後警察帶
    伊回2樓偵訊，並未將伊與被告隔離，伊向被告告以被查獲
    槍彈一事，要被告向警察說槍彈是被告的，被告當時有同意
    要承擔刑責，伊向被告說細節由被告去編撰；伊藏放槍彈之
    方式，係將子彈是放在夾鏈袋中，彈匣則裝在槍枝內，而因
    為當時小馬將槍彈放於黑色包包內交給伊，伊僅有看了一下
    就藏在汽車音響後面，伊藏放槍彈時並無他人在場，也未曾
    出示過槍彈給被告看，伊自將扣案槍彈藏放於汽車音響後即
    未曾取出過，伊並不知這把槍枝能否擊發，也不知有無損壞
    情形等語（見原審卷第120頁、第121頁、第12 4頁、第125
    頁、第126頁），互核證人陳德財所述其藏放槍彈之情節，
    乃係將子彈裝置於夾鏈袋中，與槍枝、彈匣分別放置，此與
    警察搜出該槍彈時，子彈係裝置於彈匣中，並與彈匣一同裝
    置於槍枝內之情狀迥異（見原審卷第153頁證人葉程山所述
    ），且其證述不知本件改造手槍有無損壞情形，亦與本件改
    造手槍有撞針歪斜之實際情況不符，已難認證人陳德財前開
    所述，扣案槍彈為其所持有、藏放一情為真。且觀諸證人陳
    德財所述，其自小馬處取得槍彈後，即將之藏放車內未再取
    出，亦未曾出示予被告，其於查獲時，固曾與被告謀議由被
    告代擔刑責，惟細節部分均交由被告編撰，並未提及槍枝情
    況細節，果其所述為真，被告如何能知悉槍枝之撞針有歪斜
    ？亦難想像。至證人陳德財固於該次審理中正確陳述槍枝型
    號、顏色（見原審卷第123頁），惟據其於警詢中及檢察官
    偵查中所陳於93年7月、8月間，被告曾向其出示扣案槍枝一
    節（見偵字第19396號卷第30頁），且其復於94年10月21日
    警察起獲槍枝時在場，則其因之得知槍枝外觀、型號，應屬
    可能，尚不得遽認扣案槍枝為其所持有。又證人陳德財另於
    94 年12月12日向綽號「小馬」之不詳姓名男子取得具有殺
    傷力之改造手槍、子彈，未經許可無故持有，嗣於94年12月
    13日為警查獲，案經臺灣桃園地方法院另案（95年訴字第25
    8號）判決有期徒刑3年4月，併科罰金新臺幣100,000元，已
    確定在案，此為證人陳德財證述明確（見原審卷第122頁）
    ，並有該判決書影本一份在卷足參（見原審卷第196頁至第
    200頁），且陳德財因該案於94年12月13日被羈押，亦有陳
    德財之本院在監在押全國紀錄表一件在卷可稽（見原審卷第
    86頁），果若被告乙○○於本件為警查獲時，確與陳德財勾
    串，要為陳德財承擔本件罪責，以利陳德財交保，則陳德財
    嗣於94年12月13日另案遭羈押，被告為其兄長，顯難諉為不
    知此情，是被告在斯時已無坦護陳德財，使陳德財免於被羈
    押之理由，然觀之被告於95年1月23日檢察官偵訊時，仍堅
    詞坦承本件槍、彈係其持有，並非陳德財所持有等情（見偵
    字第1940號卷第83頁、第84頁），足證被告乙○○、證人陳
    德財於原審所述，為讓陳德財得順利交保，2人才勾串由乙
    ○○誆稱本件槍、彈係其持有等語，要無足採。又觀之被告
    之本院前案紀錄表及證人陳德財上開在監在押紀錄，被告及
    證人陳德財均有多次入監執行之紀錄，渠等並非是對法律及
    訴訟程序一無所知之純樸百姓，渠等應知縱使證人陳德財承
    擔本件未經許可持有具殺傷力改造手槍、子彈罪責，亦會與
    陳德財另案之本院95年訴字258號判決確定之犯行，構成連
    續犯之裁判上一罪關係，而無從再予追訴，可知陳德財於本
    件自有虛構槍彈係其持有，而令被告脫罪之動機。綜上所述
    ，證人陳德財於原審審理中證述扣案槍彈非被告所持有云云
    ，要屬迴護被告之詞，並不可採。
  (六)至被告於警詢、偵查中所述關於槍彈來源係劉邦榔云云。惟
    此為證人劉邦榔所否認，且被告於原審審理時亦坦承係因遭
    劉邦榔配合警察將之查緝到案，始挾怨報復誣指槍枝來源係
    劉邦榔等語（見原審卷第95頁、第130頁），尚難認定被告
    關於本件槍彈之來源係劉邦榔。又持有槍彈乃屬重罪，槍枝
    之交易並非可公開為之，持有槍彈之犯人，對於槍枝來源，
    或因有所顧忌而加以保留，或因前手之年籍姓名不詳而難以
    追查，是其雖無法據實交代槍枝來源，或故就槍枝來源為不
    實之供述，亦屬常見，不因之全盤推翻而認其自白持有槍枝
    一節均非真實。
  (七)至公訴人雖於審理時，當庭論告認被告與陳德財係共同持有
    本案槍彈云云（見原審卷第180頁），然陳德財業經檢察官
    以罪嫌不足為不起訴處分確定一節，有卷附之不起訴處分書
    1份在卷可稽（見偵字第1940號卷第88頁），且查，扣案槍
    彈係以黑色包包裝置藏放於車內音響後方，難以自外觀得知
    槍枝之存在，而證人陳德財所述槍彈分別放置情形，與實際
    上槍彈同置之情並不相符，實難認扣案槍彈係證人陳德財所
    藏放，而卷內復無證據證明被告有將藏放槍枝一情告知陳德
    財，實難僅憑陳德財單純駕車搭載被告前往赴約之舉，即認
    其對扣案槍彈具有持有之主觀意思，或客觀上有何支配之可
    能，公訴意旨認被告與陳德財共同持有槍彈一節，尚嫌速斷
    ，附此敘明。
  (八)綜上，被告所辯應屬卸責之詞，不足採信。本件被告罪證明
    確，犯行堪予認定。
三、新舊法適用之比較：
  (一)按行為後法律有變更者，適用行為時之法律，但行為後之法
    律有利於行為人者，適用最有利於行為人之法律，94年2 月
    2日修正公布，自95年7月1日起施行之刑法第2條第1項訂有
    明文。此條規定乃與刑法第1條罪刑法定主義契合，而貫徹
    法律禁止溯及既往原則，係規範行為後法律變更所生新舊法
    律比較適用之準據法，是刑法第2條本身雖經修正，但刑法
    第2條既屬適用法律之準據法，本身尚無比較新舊法之問題
    ，應一律適用裁判時之現行刑法第2條規定以決定適用之刑
    罰法律。
  (二)被告行為後，刑法第55條之規定，刪除其中有關牽連犯之規
    定，就有關想像競合犯之規定並無刪修，被告係一行為觸犯
    未經許可持有可發射子彈具有殺傷力之改造手槍罪、及未經
    許可持有具有殺傷力之子彈罪，屬想像競合犯，新舊法之適
    用，對被告並無何不同，應適用新刑法55條之規定。
  (三)被告行為時，刑法第42條第2項前段規定：「易服勞役以銀
    元一元以上銀元三元以下折算一日」，又被告行為時之易服
    勞役折算標準，業據修正前罰金罰緩提高標準條例第2條前
    段規定，就其原定數額提高為100倍折算1日，則被告行為時
    之易服勞役折算標準，應以銀元100元以上300元以下，即新
    臺幣300元以上900元以下折算1日，惟95年7月1日施行之刑
    法第42條第3項前段規定：「易服勞役以新臺幣一仟元、二
    仟元或三仟元折算一日」，比較修正前後之易服勞役折算標
    準，以修正後之規定較有利於被告，應依刑法第2條第1項規
    定，適用修正後即被告行為後之刑法第42條第3項前段規定
    為罰金易服勞役之折算標準。
四、核被告乙○○所為，係犯槍砲彈藥刀械管制條例第8條第4項
    之未經許可持有可發射子彈具有殺傷力之改造手槍罪、及同
    條例第12條第4項之未經許可持有具有殺傷力之子彈罪。又
    被告係同時地，未經許可，持有可發射子彈具有殺傷力之改
    造槍枝及未經許可持有子彈，係一行為觸犯二罪名，為想像
    競合犯，應依刑法第55條前段規定，從較重之未經許可持有
    可發射子彈具殺傷力之改造槍枝罪。
五、原審審酌被告素行，犯罪手段，被告未以持有之槍彈從事其
    他不法行為，及其行為對社會治安之危害不小暨犯後未完全
    坦承犯行之態度等一切情狀，適用槍砲彈藥刀械管制條例第
    8條第4項、第12條第4項，刑法第2條第1項、第11條前段、
    第55條前段、第42條第3項，判決被告有期徒刑3年4月，併
    科罰金新臺幣100,000元，並諭知罰金如易服勞役時，以新
    臺幣2,000元折算1日之標準。另扣案具有殺傷力之仿WALTHE
    R 廠PPK/S型半自動手槍製造之改造手槍1支（含彈匣1個，
    槍枝管制編號0000000000號）為違禁物，依刑法第38條第1
    項第1款規定併予宣告沒收。至於具殺傷力之土造子彈4顆，
    經實際試射鑑定後，已失其原有子彈之結構與功能，已非違
    禁物，不予沒收。又其餘扣案改造子彈4顆，並不具殺傷力
    ，有上開槍彈鑑定書、鑑定函文可憑，此部份不另為沒收之
    諭知，核其認事用法，並無不當。被告提起上訴，猶執前詞
    否認犯罪，核無理由，應予駁回。
據上論斷，應依刑事訴訟法第368條，判決如主文。
本案經檢察官張秋雲到庭執行職務。
中　　華　　民　　國　　96　　年　　4 　　月　　17　　日
                  刑事第十一庭審判長法  官  張連財
                                    法  官  楊照男
                                    法  官  林明俊
以上正本證明與原本無異。
如不服本判決，應於收受送達後十日內向本院提出上訴書狀，其
未敘述上訴之理由者並得於提起上訴後十日內向本院補提理由書
（均須按他造當事人之人數附繕本）。
                                    書記官  蕭詩穎
中　　華　　民　　國　　96　　年　　4 　　月　　24　　日
附錄：本案論罪科刑法條全文
槍砲彈藥刀械管制條例第8條第4項
未經許可，持有、寄藏或意圖販賣而陳列第 1 項所列槍枝者，處
 3 年以上10年以下有期徒刑，併科新臺幣700萬元以下罰金。
